臺灣彰化地方法院民事裁定  
110年度消債更字第46號
聲  請  人  
即債務人    賴秀蓁  
代  理  人 王慧凱律師(法扶律師)
上列當事人因消費者債務清理事件聲請更生，本院裁定如下：
    主  文
債務人賴秀蓁自民國110年11月16日下午4時起開始更生程序。
命司法事務官進行本件更生程序。
    理  由
一、按債務人不能清償債務或有不能清償之虞者，得依本條例所
    定更生或清算程序，清理其債務；債務人無擔保或無優先權
    之本金及利息債務總額未逾新臺幣（下同）1,200萬元者，
    於法院裁定開始清算程序或宣告破產前，得向法院聲請更生
    ，消費者債務清理條例（下稱消債條例）第3條、第42條第1
    項分別定有明文。次按債務人對於金融機構負債務者，在聲
    請更生或清算前，應向最大債權金融機構請求協商債務清償
    方案，或向其住、居所地之法院或鄉、鎮、市、區調解委員
    會聲請債務清理之調解；債務人為前項請求或聲請，應以書
    面為之，並提出財產及收入狀況說明書、債權人及債務人清
    冊，及按債權人之人數提出繕本或影本。協商或調解成立者
    ，債務人不得聲請更生或清算。但因不可歸責於己之事由，
    致履行有困難者，不在此限；又自債務人提出協商請求之翌
    日起逾30日不開始協商，或自開始協商之翌日起逾90日協商
    不成立，債務人得逕向法院聲請更生或清算，復為消債條例
    第151條第1項、第2項、第7項及第153條所明定。又法院開
    始更生程序之裁定，應載明其年、月、日、時，並即時發生
    效力；法院裁定開始更生或清算程序後，得命司法事務官進
    行更生或清算程序，必要時得選任律師、會計師或其他適當
    之自然人或法人一人為監督人或管理人，消債條例第45條第
    1項、第16條第1項亦有明文。
二、聲請意旨略以：聲請人於民國95年4月30日曾與安泰銀行成
    立前置協商，每月需清償27,885元，惟聲請人當時收入僅3
    萬元，無力負擔該協議金額，大約於96、97年間毀諾，因該
    還款方案致聲請人之收入不足以維持生活，且伊未經法院裁
    定開始清算程序或宣告破產，爰向本院聲請更生等語。
三、經查：
㈠、聲請人符合消債條例第151條第7項但書「因不可歸責於己之
    事由，致履行有困難」之規定：
  ⒈聲請人自陳其於95年4月30日曾與安泰銀行成立前置協商，每
    月需清償27,885元，惟聲請人當時收入僅3萬元，無力負擔
    該協議金額，大約於96、97年間毀諾。業經本院依職權向安
    泰銀行詢問聲請人之履約狀況，經安泰銀行表示聲請人於協
    商成立後於96年7月10日未繼續履約而毀諾，安泰銀行陳報
    狀卷可考（本院卷第195-203頁），足認聲請人就曾成立之
    協商方案，嗣後毀諾。
  ⒉聲請人主張其因收入僅3萬元無力負擔協商款項而毀諾等語。
    查聲請人於成立前置協商時，每月收入僅3萬元，嗣於97、9
    8年度，其平均每月薪資僅約1萬元，甚至不足萬元（本院卷
    第79-81頁）。依消債條例第151條第7項但書、第8項、第75
    條第2項規定，堪認聲請人之財產及收入狀況於協商後，已
    發生情事變更，在清償期間收入或收益不如預期，且其可處
    分所得扣除自己及依法應受其扶養者所必要生活費用之餘額
    ，低於協商或調解方案應清償之金額者，推定有不可歸責於
    己之事由，致履行有困難，應得聲請更生。
㈡、聲請人之債務及收支情形：
  ⒈依聲請人及各債權人之陳報，聲請人無擔保債務餘額合計為5
    902萬6317元（見本院卷第13頁）。
  ⒉聲請人現為清潔工，並兼職手工藝販賣或教授陶藝課程，每
    月收入約2萬4000元，嗣因疫情關係，近期收入僅有2萬元，
    業據其提出薪資切結書（見本院卷第51頁）在卷可憑，且聲
    請人名下無其他財產，有聲請人106至108年度稅務電子閘門
    財產所得資料調件明細表，及本院依職權調閱稅務電子閘門
    財產所得調件明細表附卷可參（本院卷第27-29頁、第229-2
    34頁）。
  ⒊按債務人必要生活費用，以最近1年衛生福利部或直轄市政府
    所公告當地區每人每月最低生活費1.2倍定之；債務人釋明
    更生期間無須負擔必要生活費用一部或全部者，於該範圍內
    ，不受最低數額限制；債務人證明確有必要支出者，不受最
    高數額及應負擔比例之限制，消債條例第64條之2第1項、第
    3項定有明文。查聲請人自陳其生活必要支出為1萬5100元（
    見本院卷第55頁），並未逾越上開標準之數額即衛生福利部
    公告110年度臺灣省平均每人每月最低生活費13,288元之1.2
    倍為1萬5946元，是認以1萬5100元定其每月必要支出，核屬
    適當。
 ㈢、基上，聲請人每月平均所得2萬4000元，扣除每月必要支出
    及扶養費1萬5100元後，僅餘8,900元【計算式：24,000元-1
    5,100元＝8,900元】可供清償所積欠之債務。聲請人如以該
    餘額清償所積欠之債務金額902萬6317元，尚須約84.5年之
    期間始得清償完畢【計算式：9,026,317元÷8,900≒1,014個
    月，約84.5年】，遑論尚有利息及違約金待清償，聲請人還
    款年限顯然更長；酌以聲請人並無其他財產能清償債務。是
    聲請人實有藉助更生制度調整其與債權人間之權利義務關係
    而重建其經濟生活之必要，洵可認定。
四、據上論結，本院綜合聲請人之清償能力，堪認聲請人客觀上
    對已屆清償之債務有不能清償或難以清償之虞，又其所負無
    擔保或無優先權之債務未逾1,200萬元，且未經法院裁定開
    始清算程序或宣告破產。復查本件無消債條例第6條第3項、
    第8條或第46條各款所定駁回更生聲請之事由存在，則聲請
    人聲請更生，洵屬有據，應予准許。至聲請人於更生程序進
    行中，應說明：就前揭財產是否一併納入更生方案；並提出
    足以為債權人會議可決或經法院認為公允之更生方案以供採
    擇。而司法事務官於進行本件更生程序、協助聲請人提出更
    生方案時，亦應依聲請人之薪資變化、社會常情及現實環境
    衡量聲請人之償債能力，並酌留其生活上應變所需費用，進
    而協助聲請人擬定允當之更生方案，始符消債條例重建債務
    人經濟生活之立法目的，附此敘明。爰依消債條例第11條第
    1項、第45條第1項、第16條第1項，裁定如主文。
中　　華　　民　　國　　110 　年　　11　　月　　16　　日
              民事第三庭    法      官　洪堯讚
以上正本係照原本作成。
本件不得抗告。
本裁定已於110年11月16日下午4時公告。
中　　華　　民　　國　　110 　年　　11　　月　　16　　日
　　　　　　　              書  記  官  李盈萩